【裁判字號】    89,自,159
【裁判日期】    890316
【裁判案由】    詐欺
【裁判全文】
臺灣臺中地方法院刑事裁定                          八十九年度自字第一五九號
    自  訴  人  乙○○
    被      告  甲○○
右列被告因詐欺案件，經自訴人提起自訴，本院裁定如左：
    主  文
自訴駁回。
    理  由
一、自訴意旨略以：被告甲○○於民國八十七年十一月十六日向自訴人購買一九九四
    年份福特廠牌、牌照Ｕ６—１４３之營業小客車乙輛，總價金為新台幣（下同）
    九萬五千元，被告為取信自訴人，當場交付定金四萬元，餘款五萬五千元將以每
    日給付五百元至給付完為止，如一日未付，上開車輛將交還自訴人。詎料被告未
    依約履行，亦未將上開車輛返還，自訴人乃知受騙，因認被告涉犯刑法第三百三
    十九條第一項之詐欺罪云云。
二、按法院或受命推事於自訴案件第一次審判期日前訊問及調查結果，如認為案件有
    刑事訴訟法第二百五十二條至第二百五十四條之情形者，得以裁定駁回其自訴，
    同法第三百二十六條第三項定有明文。又按刑法第三百三十九條第一項之詐欺取
    財罪係以意圖為自己或第三人不法之所有，以詐術使人將本人或第三人之物交付
    為構成要件，所謂以詐術使人交付，必係被詐欺人因其詐術而陷於錯誤，始為相
    當，若其所用方法，不能認為詐術，亦不致使人陷於錯誤，即不構成本罪（最高
    法院四六年台上字第二六０號判例意旨參照），是行為人如係事後因其他因素無
    法如期返還或給付款項，乃民事上債務不履行之問題，除有積極證據足認其於取
    得財物之初即心存不法所有之意圖者外，要難以此一時之給付遲延即遽認其涉犯
    詐欺罪名。訊據被告甲○○坦承有向自訴人以九萬五千元購買前揭車，惟堅決否
    認有何詐欺犯行，辯稱：伊係購買時順便靠行，欠繳的包括租金與買賣價金，伊
    無詐欺意圖等語。經查自訴人委請律師催告被告之函件中稱：「甲○○君於八十
    六年十月九日向本人（即自訴人）租借車牌Ｕ５─１４５、福特廠牌、一三００
    西西之營業小客車乙輛，甲○○於承租期間屢屢藉詞託延，租金及本人先行代墊
    之修車費及交通規（違）規罰單等，計新台幣捌萬參仟元整未付。嗣於八十七年
    十一月十六日向本人購買車牌Ｕ６─１４３、福特廠牌之營業小客車車體一輛，
    雙方並簽立汽車買賣合約書在案，並約定總價款為新台幣玖萬伍仟元整，於簽立
    本合約書時先交付定金肆萬元整，餘款伍萬伍仟元整言明於近日內給付....。」
    有自訴人提出之律師函附卷可稽，查被告自八十六年十月九日即靠行於自訴人，
    可見自訴人願出售上開車輛與被告，係本於與被告間合作關係，難認自訴人有何
    因詐欺而陷於錯誤情事。又被告買受該車輛並繳納定金四萬元，餘款僅五萬五千
    元，且與自訴人於八十九年二月十九日已達成和解，業據自訴人陳明在卷，並有
    和解書一紙在卷可稽，益徵被告無詐欺意圖。從而，揆諸首開說明，自難僅因被
    告嗣未給付款項，即遽以刑法第三百三十九條第一項之詐欺罪相繩，本件應屬一
    般之民事糾紛，與詐欺罪構成要件不合，不能令負該罪責，被告犯罪嫌疑顯有不
    足，核與刑事訴訟法第二百五十二條第十款之規定相當，爰依同法第三百二十六
    條第三項、第二百五十二條第十款，裁定如主文。
中      華      民      國      八十九      年      三      月    十六  日
                                臺灣臺中地方法院刑事第七庭
                                    法  官  林郁婷
右正本證明與原本無異。
如不服本裁定，應於裁定送達後五日內，向本院提出抗告狀抗告於台灣高等法院台中
分院（須附繕本）。
                                    書記官
中      華      民      國      八十九      年      三      月    十六  日


司法院資訊處製作；財團法人民間司法改革基金會備份。
